臺灣高等法院刑事判決
111年度上訴字第2686號
上  訴  人  
即  被  告  彭建坪




選任辯護人  甘綝律師
上  訴  人
即  被  告  陳家豪





            吳政輝




上列上訴人即被告等因強盜等案件，不服臺灣臺北地方法院111
年度訴字第59、282號民國111年4月12日第一審判決（起訴案號
：臺灣臺北地方檢察署109年度偵字第31320號、第31569號、第3
1570號、第31571號、第31572號；追加起訴案號：111年度偵字
第2812號），提起上訴，本院判決如下：
    主  文
上訴駁回。
    理  由
一、經本院審理結果，認第一審判決為本件管轄錯誤，移送於臺
    灣○○地方法院（下稱○○地院）之諭知，核無不當，應予維持
    ，並引用第一審判決書記載之理由（如附件）。
二、被告陳家豪（本案涉案之被告人數眾多，以下均以姓名稱之
    ）上訴意旨略以：陳家豪住所在○○市○○區，同案被告方琮富
    （業經原審判決管轄錯誤，移送○○地院確定）之住所在○○市
    ○○區，被告吳政輝設籍在○○縣，但居住地係○○市○○區，同案
    被告尹保元（業經原審判決管轄錯誤，移送○○地院確定）之
    居所為○○市○○區，共犯少年賴ＯＯ（由檢察官另行偵查）亦住
    在○○市○○區，足見本案眾多被告之住居所位於臺灣○○地方法
    院（下稱○○地院）轄區內，依刑事訴訟法第5條第1項規定，
    ○○地院亦有管轄權甚明。茲本案○○地院既有管轄權，而眾多
    被告亦住居於此，為避免路途遙遠，舟車勞頓，且原係交由
    同樣位於北部之臺灣○○地方檢察署（下稱北檢）偵查，卷證
    眾多繁雜，貿然移送○○地院恐有遺失之虞，爰請指定本案由
    ○○地院審理等語。
三、被告彭建坪上訴意旨略以：
　㈠共犯少年方ＯＯ為民國00年0月0日生，戶籍地在○○市○○區，屬
    原審法院即臺灣○○地方法院（下稱○○地院）之管轄區域。起
    訴書犯罪事實欄二（一）之犯罪事實（下稱犯罪事實一）發
    生日為108年8月18、19日，方ＯＯ固僅有17歲，為少年，然起
    訴書犯罪事實欄二（二）之犯罪事實（下稱犯罪事實二）發
    生日108年9月9日、16日時，其已年滿18歲，應直接適用刑
    事訴訟法而非少年事件處理法，檢察官理應逕向○○地院刑事
    庭起訴，而非移送○○地院少年法庭。而犯罪事實一、二因屬
    相牽連案件而得由任一有管轄權之法院管轄，本案又已先繫
    屬於○○地院，則○○地院對犯罪事實二及相牽連之犯罪事實一
    均有管轄權。
　㈡檢察官就犯罪事實一之成年被告均以刑法第330條第1項之加
    重強盜罪予以起訴，該罪為最輕本刑7年以上之重罪，屬於
    少年事件處理法第27條第1項第1款所定之罪，○○地院少年法
    庭經調查後，應裁定將方ＯＯ涉及犯罪事實一部分移送檢方，
    再由檢察官依少年事件處理法第67條第1項後段之規定，向○
    ○地院提起公訴，而因方ＯＯ住在○○市○○區緣故，○○地院自有
    管轄權。
　㈢參照最高法院110年度台非字第153號判決之意旨，同一地方
    法院之刑事庭及少年法庭，並非各自獨立之不同機關，申言
    之，○○地院對於方ＯＯ涉及犯罪事實一部分既然有管轄權，則
    對於包含彭建坪在內之其餘成年被告涉及犯罪事實一部分，
    亦因刑事訴訟法第6條第1項、第7條之規定，而有管轄權。
　㈣本案檢察官起訴彭建坪等人時，均依兒童及少年福利與權益
    保障法第112條第1項規定請求加重刑度，然彭建坪與方ＯＯ素
    不相識，根本不知其年齡，則本案審理過程中，顯有傳訊方
    ＯＯ進行對質詰問之必要，而方ＯＯ居住○○市○○區，故本案由○○
    地院管轄，亦無不妥之處。
　㈤○○地院對本案應有管轄權，其將本案移送至○○地院，實屬違
    誤。退步言，考量本案約半數共同被告之居住地在○○地院之
    轄區，本案亦應優先移送○○地院等語。
四、被告吳政輝上訴意旨略以：吳政輝之居所設於○○市○○區，屬
    ○○地院之管轄地，且除吳政輝外，另有方琮富、陳家豪及尹
    保元之住所或居所亦在○○市，然原審判決理由卻對於為何不
    移轉管轄至○○地院置而不論，實有違誤，請撤銷原判決等語
    。
五、經查:
　㈠關於犯罪事實一部分：
　⒈案件由犯罪地或被告之住所、居所或所在地之法院管轄，刑
    事訴訟法第5條第1項定有明文，此為固有管轄權。又數人共
    犯一罪者，為相牽連之案件；數同級法院管轄之案件相牽連
    者，得合併由其中一法院管轄，刑事訴訟法第7條第2款、第
    6條第1項分別定有明文，此牽連管轄為相對管轄權，為固有
    管轄之補充規定。又相牽連案件在各案判決前，始可併案受
    理，若一案已經判決，其他案件應由有管轄權之法院另案審
    判，有司法院22年院字第948號解釋意旨可參。是相牽連之
    案件，其性質原本即係各自獨立之案件，係數訴而非一訴，
    只因訴訟經濟原則，並避免裁判歧異之結果，始規定得由其
    中一法院合併管轄，使原無管轄權之法院，因此而取得管轄
    權，是相牽連案件管轄之規定，自應以各該案件均正繫屬於
    法院且未判決前，始有其適用，若其中有任一案件業經法院
    判決或因故脫離訴訟繫屬，既無訴訟經濟之實益，即應按其
    事物管轄之性質，回歸○○管轄，由有管轄權之法院為審判（
    最高法院108年度台上字第4448號判決意旨參照）。
　⒉起訴書記載吳政輝、陳家豪、彭建坪與方琮富、同案被告何
    基兆、鄭兆傑、柯韋宏（此三人業經原審判決管轄錯誤，移
    送○○地院確定）、方ＯＯ等人就犯罪事實一部分共犯刑法第33
    0條第1項之加重強盜及同法第302條第1項之私行拘禁等犯行
    ，僅方ＯＯ居住於○○地院管轄之○○市○○區，有卷內吳政輝等人
    之戶役政資料可稽，並經本院調取○○地院110年度少護字第3
    49號卷宗核對無誤。又依起訴書所載，犯罪事實一部分之犯
    罪地為○○縣○○鄉○○村○○○0○0號之○○禪院、○○縣○○鎮○○路00號
    3樓之饒○○律師事務所，及○○市○○區○○路000號之臺灣○○銀行
    ○○分行，均無從認定吳政輝等人所涉犯行之行為地或結果地
    係在○○地院管轄範圍內。
　⒊方ＯＯ所涉犯行，經北檢移送○○地院少年法庭審理，於110年12
    月20日裁定交付保護管束在案，有○○地院少年法庭110年度
    少護字第349號宣示筆錄可查，而本案係於111年1月17日始
    經檢察官起訴繫屬於○○地院（見原審訴字第59號卷第5頁之
    收文戳），於起訴時，方ＯＯ之案件既已經○○地院少年法庭裁
    判，依照上開說明，已難認○○地院可因方ＯＯ之緣故，對吳政
    輝等人取得管轄權。
  ㈡關於犯罪事實二部分：
　⒈相牽連案件中，如有固有管轄權者已先起訴，另相牽連之他
    案件，因得合併由已先起訴之法院管轄，該法院即因而取得
    相牽連他案件之管轄權（最高法院97年度台上字第3142號判
    決意旨參照）。然倘相牽連案件中無管轄權部分之案件先起
    訴，而相牽連有管轄權部分之案件尚未繫屬於法院者，因該
    無管轄權部分案件即無從取得牽連管轄，自應回歸一般○○管
    轄原則。
　⒉起訴書記載吳政輝、陳家豪與方琮富、柯韋宏、尹保元、方Ｏ
    Ｏ就犯罪事實二部分，共犯刑法第305條之恐嚇危害安全犯行
    ，僅方ＯＯ居住於○○地院管轄之○○市○○區，有前述證據為憑。
    又依起訴書所載，犯罪事實二部分之犯罪地為○○縣○○鄉○○村
    ○○○0○0號之○○禪院，亦無從認定此部分行為地或結果地在○○
    地院管轄範圍內。
　⒊方ＯＯ所涉犯罪事實二部分犯行，於111年9月9日、16日行為時
    均已滿18歲，經核對本院被告前案紀錄表（見本院卷密封袋
    ）及前述卷宗資料，檢察官既未移送○○地院少年法庭審理，
    也未起訴，故檢察官於起訴吳政輝等人時，方ＯＯ均無因犯罪
    事實二部分而有案件繫屬於○○地院。檢察官既將吳政輝等人
    先起訴（相牽連案件中無管轄權部分之案件），而方ＯＯ之案
    件尚未繫屬於法院（相牽連有管轄權部分之案件），該無管
    轄權部分案件即無從取得牽連管轄，自應回歸一般○○管轄原
    則，○○地院應無管轄權。另方ＯＯ所涉犯罪事實一部分，於檢
    察官起訴吳政輝等人時，方ＯＯ之案件早已經○○地院少年法庭
    裁判，詳如前載，自亦無從以此為由，認○○地院取得犯罪事
    實二部分之牽連管轄。
  ㈢綜上所述，檢察官就吳政輝、陳家豪、彭建坪部分向○○地院
    提起公訴，依上開說明，自有未合。又具備管轄權之法院若
    有數個，移轉管轄之法院究竟移轉至何法院為適當，應屬事
    實審法院之裁量權限，倘若無違法或不當，自應予以尊重。
    本案○○地院既無管轄權，考量行為地，及彭建坪、何基兆之
    住居所均在○○縣，何基兆又係本案犯罪主導者，原審因而將
    本案予以諭知移送有管轄權之○○地院，經核認事用法並無違
    誤，其移轉至○○地院而非○○地院之裁量權行使，亦難謂有何
    違法或不當。吳政輝、陳家豪、彭建坪上訴意旨指摘原判決
    不當，核無理由，均應予駁回，並不經言詞辯論為之。
六、依刑事訴訟法第373條、第368條、第372條，判決如主文。
中　　華　　民　　國　　111 　年　　10　　月　　28　　日
                  刑事第十五庭  審判長法　官  陳芃宇
                                      法　官  曹馨方
                                      法　官  余銘軒
以上正本證明與原本無異。
如不服本判決，應於收受送達後20日內向本院提出上訴書狀，其
未敘述上訴之理由者並得於提起上訴後20日內向本院補提理由書
（均須按他造當事人之人數附繕本）「切勿逕送上級法院」。
                                      書記官  邱紹銓
中　　華　　民　　國　　111 　年　　10　　月　　28　　日

附件
臺灣臺北地方法院刑事判決
                                      111年度訴字第59號
                                      111年度訴字第282號
公  訴  人  臺灣臺北地方檢察署檢察官
被      告  何基兆
選任辯護人  何邦超律師
被      告  吳政輝
選任辯護人  李柏杉律師
被      告  方琮富
被      告  陳家豪
選任辯護人  范瑋峻律師
            劉迦安律師
被      告  彭建坪
選任辯護人  李長彥律師
            羅偉恆律師
            張立杰律師
被      告  鄭兆傑
選任辯護人  古旻書律師
            許美麗律師
被      告  柯韋宏
            尹保元
上列被告因強盜等案件，經檢察官提起公訴（109年度偵字第313
20號、第31569號、第31570號、第31571號、第31572號）及追加
起訴（111年度偵字第2812號），本院判決如下：
    主  文
本件管轄錯誤，移送於臺灣苗栗地方法院。
    理  由
一、公訴意旨略以：被告何基兆因位於○○縣○○鄉○○村○○○0○0號○○
    禪院住持法師鍾延光藉作功德、消業障為由延誤其妻薛寶麗
    就醫身亡而不滿，與被告吳政輝、被告陳家豪、被告方琮富
    、被告彭建坪、被告鄭兆傑、被告柯韋宏、被告尹保元、少
    年方○中、少年賴○辰及數名真實姓名年籍不詳之人共10餘人
    ，分別為下犯行：
  ㈠何基兆、吳政輝、陳家豪、方琮富、彭建坪、鄭兆傑、柯韋
    宏、少年方○中及數名真實姓名年籍不詳之人共10餘人，共
    同意圖為自己不法所有，基於強盜、拘禁人身自由及強制之
    犯意聯絡，於民國108年8月18日16時30分，前往○○禪院，到
    場後由吳政輝帶頭，其餘人等分持鋼刀、鋁棒、鐵條、電擊
    棒等物，破壞○○禪院大門、錄影設備（所涉毀損罪嫌未據告
    訴）後，進入○○禪院，隨後打傷院內和尚吳裕昌及劉勇毅（
    所涉傷害罪嫌未據告訴），並將院內和尚即鍾延光、吳裕昌
    、鍾維光、劉勇毅、鍾成光、林錦輝、萬源銘、陳耀雄等8
    人集中看管並要求交出手機後，柯韋宏先用腳踹胸口，再持
    球棒、電擊棒毆打或電擊鍾延光胸部後，再拿鋼刀追砍鍾延
    光，致鍾延光肋骨斷裂（所涉傷害罪嫌未據告訴），之後何
    基兆向鍾延光表示「來跟我老婆認錯，說對不起」、「你們
    報警也沒有用，我要把這裡拆成平地，放一把火燒掉」、「
    把你騙我老婆的錢還給我」等語，強迫鍾延光向其妻薛寶麗
    遺像跪拜叩頭，鄭兆傑則徒手抓住鍾延光胸口要將鍾延光帶
    走，經鍾延光阻擋後，何基兆再帶人上前毆打鍾延光，隨後
    逼迫鍾延光簽立協議書，協議書內容為鍾延光支付新臺幣（
    下同）2,000萬元與何基兆達成和解，何基兆並帶人前往鍾
    延光所住房間內，搜刮現金600餘萬元、美金3萬元及不詳數
    額之人民幣（折合新臺幣計737萬5,000元），隨後何基兆、
    鄭兆傑帶著前揭現金先行駕車離去，吳政輝等人則仍留在現
    場，持續控制鍾延光等人之行動自由。翌（19）日9時許，
    由彭建坪、少年方○中與另1名真實姓名、年籍不詳之男子，
    強押鍾延光、林錦輝至○○縣○○鎮○○路00號3樓之饒○○律師事
    務所與何基兆、鄭兆傑會合，以此強暴、脅迫之手段，使鍾
    延光出於非自願之情形再與何基兆、鄭兆傑簽署和解書共2
    份，寫完和解書後，於當日11時30分，押送鍾延光、林錦輝
    前往臺灣○○銀行○○分行解除定期存款轉匯計1,226萬7,000元
    至何基兆設於合作金庫銀行第0000000000000號帳戶，完成
    匯款後，再將鍾延光、林錦輝送到饒○○律師事務所，並要求
    鍾延光收下何基兆到臺灣○○地方法院對鍾延光提起告訴之撤
    回告訴狀，隨後鍾延光、林錦輝再自行乘坐彭建坪安排好之
    車輛返回○○禪院，而直至當(19)日15時許，看守於○○禪院之
    人始離開現場。
  ㈡吳政輝、陳家豪、方琮富、柯韋宏、尹保元、少年方○中於10
    8年9月9日6時15分持棍棒前往○○禪院，並毀損○○禪院之監視
    器（所涉毀損罪嫌未據告訴）後離開，數日後，吳政輝、陳
    家豪、方琮富、柯韋宏、尹保元、少年賴○辰、少年方○中共
    同基於恐嚇危害安全之犯意聯絡，以抗議宗教斂財為由，再
    次於108年9月16日14時許，前往○○禪院，在現場撒冥紙、拉
    布條，致○○禪院院內人員心生畏怖。
二、按案件由犯罪地或被告之住所、居所或所在地之法院管轄；
    而無管轄權之案件，應諭知管轄錯誤之判決，並同時諭知移
    送於管轄法院，刑事訴訟法第5條第1項、第304條分別定有
    明文。次按被告之住所、居所或所在地，係以起訴時為準（
    最高法院48年台上字第837號判決先例可資參考）。
三、經查，依起訴書及追加起訴書所載，本案之犯罪地為址設○○
    縣○○鄉○○村○○○0之0號之○○禪院、址設○○縣○○鎮○○路00號0樓
    之饒○○律師事務所，及址設○○市○○區○○路000號之臺灣○○銀
    行○○分行。又被告何基兆之住所在○○縣；被告吳政輝之住所
    在○○縣、居所在○○市○○區；被告方琮富之住所在○○市○○區；
    被告陳家豪之住所在○○市○○區；被告彭建坪之住所在○○縣；
    被告鄭兆傑之住所在○○市；被告柯韋宏之住所在○○市大同區
    ；被告尹保元之住所在○○市、居所在○○市○○區，均非本院管
    轄區域，足認本案之犯罪地及被告之住所、居所地非屬本院
    轄區甚明。
四、綜上，本案於檢察官起訴而繫屬本院時，犯罪地及被告之住
    所、居所、所在地均非在本院管轄範圍內，本院就本案被告
    所涉犯行並無管轄權，而檢察官誤向本院起訴，於法自有未
    合，揆諸前揭說明，爰逕諭知管轄錯誤，並諭知移送於有管
    轄權之臺灣○○地方法院。
據上論斷，應依刑事訴訟法第304條，判決如主文。　　
本案經檢察官李頲翰提起公訴及追加起訴，檢察官林婉儀到庭執
行職務。　　
中　　華　　民　　國　　111 　年　　4 　　月　　12　　日
　　　　　　　　　刑事第十二庭  審判長法　官　李英豪
                                      法　官　陳冠中
                                      法　官　張敏玲
以上正本證明與原本無異。 
如不服本判決應於收受送達後20日內向本院提出上訴書狀，並應
敘述具體理由；其未敘述上訴理由者，應於上訴期間屆滿後20日
內向本院補提理由書（均須按他造當事人之人數附繕本）「切勿
逕送上級法院」。告訴人或被害人如對於本判決不服者，應具備
理由請求檢察官上訴，其上訴期間之計算係以檢察官收受判決正
本之日期為準。 因疫情而遲誤不變期間，得向法院聲請回復原
狀。
                                      書記官  周尚諭
中　　華　　民　　國　　111 　年　　4 　　月　　12　　日